【裁判字號】    98,交簡上,255
【裁判日期】    981013
【裁判案由】    過失傷害
【裁判全文】
臺灣高雄地方法院刑事判決           98年度交簡上字第255號
上  訴  人
即  被  告  丙○○
上列上訴人即被告因過失傷害案件，不服本院交通法庭民國98年
6 月17日98年度審交簡字第2955號所為之第一審刑事簡易判決（
聲請簡易判決處刑案號：98年度調偵字第565 號），提起上訴，
本院管轄之第二審合議庭判決如下：
    主  文
上訴駁回。
    事  實
一、丙○○考領有重型機車駕駛執照，於民國97年6 月21日16時
    50分許，騎乘車牌號碼P3Z-303 號重型機車，沿高雄市楠梓
    區○○○路慢車道北往南方向行駛至該路段與水管路交岔口
    之待轉區停等紅綠燈欲左轉水管路時，本應注意行車起駛前
    應注意前後左右有無障礙或車輛，應讓行進中之車輛優先通
    行，且應注意車前狀況，隨時採取必要之安全措施，以避免
    危險之發生，而依當時天候晴朗，日間光線良好，道路舖裝
    柏油，路面狀況乾燥、無缺陷、道路無障礙物，視距良好，
    且依其智識能力及當時情形均無不能注意之情事，詎丙○○
    未注意左右有無車輛，未讓行進中之車輛優先通行及未注意
    車前狀況即貿然從待轉區起駛，適有徐朝  騎乘車牌號碼MZ
    T-006 號重型機車搭載乙○○，沿高雄市楠梓區○○○路北
    往南方向行駛至該交岔路口，丙○○所騎乘之機車車頭因而
    擦撞徐朝  所乘騎上開機車右前側護桿，致徐朝  所搭載之
    乙○○倒地受有右側腓骨及脛骨粉碎性骨折之傷害。丙○○
    於車禍發生後犯罪未被發覺前，立即親自以電話報警，陳明
    肇事地點且自承為肇事人，請警方到場處理，並接受裁判。
二、案經乙○○訴由高雄市政府警察局楠梓分局報告臺灣高雄地
    方法院檢察署檢察官偵查後聲請以簡易判決處刑。
    理  由
一、證據能力之認定按被告以外之人於審判外之陳述，雖不符刑
    事訴訟法第159 條之1 至第159 條之4 之規定，而經當事人
    於審判程序同意作為證據，法院審酌該言詞陳述或書面陳述
    作成時之情況，認為適當者，亦得為證據，刑事訴訟法第15
    9 條之5 第1 項定有明文。查本判決所引用據以認定事實之
    傳聞證據，檢察官及被告雖知該等證據資料為傳聞證據，但
    於本院審理時均表示同意作為證據（簡上卷55頁），本院審
    酌該等證據資料製作時之情況，尚查無違法不當及證明力明
    顯過低之瑕疵，認為以之作為證據應屬適當，揆諸前開法律
    規定與說明，爰依同法第159 條之5 第1 項規定，認該等證
    據資料均有證據能力。
二、認定犯罪事實所憑之證據及理由
    訊據上訴人即被告丙○○（下稱被告）固坦承於上開時、地
    ，騎乘車牌號碼P3Z-303 號重型機車起步後，與徐朝  騎乘
    車牌號碼MZT-006 號重型機車發生擦撞，致徐朝  所搭載之
    告訴人乙○○倒地受傷，惟否認有何過失傷害之犯行，辯稱
    ：我於路口綠燈時，騎乘上開機車起步，因徐朝  通過路口
    時車速過快且闖紅燈，我反應不及，始發生本件事故，我並
    無過失。經查：
(一)被告丙○○考領有重型機車駕駛執照，於上開時、地騎乘前
    述重型機車，自高雄市楠梓區○○○路與水管路交岔路口待
    轉區，起駛欲駛入水管路時，適有徐朝  騎乘上開重型機車
    搭載告訴人乙○○，沿高楠公路北往南方向行駛至該處，被
    告所騎乘之機車車頭擦撞徐朝  所乘騎上開機車右前側護桿
    ，致徐朝  所搭載之告訴人倒地，受有右側腓骨及脛骨粉碎
    性骨折之傷害等情，業經被告於警詢、偵查及本院審理中坦
    承不諱（警卷2 至3 頁、偵一卷13頁、簡上卷61頁），且經
    證人徐朝  、告訴人乙○○於警詢、偵查中分別證述明確（
    警卷4 至5 頁、6 至7 頁、偵一卷12頁），並有證號查詢機
    車駕駛人資料（簡上卷28頁）、高雄市政府警察局楠梓分局
    道路交通事故現場圖（警卷9 頁）、道路交通事故調查報告
    表(一)(二)（警卷10、11頁）、交通事故談話紀錄表（警卷12、
    13 頁 ）、事故現場相片9 張（簡上卷39至43頁）、高雄榮
    民總醫院診斷證明書（警卷8 頁）在卷可憑，是此部分事實
    應堪認定。
(二)本件被告騎乘機車肇事後之終止位置，在高楠公路北往南慢
    車道上，其機車後輪距該路段待轉區○○○道分隔線4.4 公
    尺，在地上並無留下刮地痕等情，有前開道路交通事故現場
    圖可憑，被告亦坦承：我機車起步後行進約4 公尺即與徐朝
      機車發生擦撞，其後我的機車直接倒地等語（簡上卷60頁
    ），核與上開道路交通事故現場圖所示被告機車倒地位置及
    地上無其機車刮地痕之情形相符，可見被告機車自肇事路段
    起駛約4 公尺後，即與徐朝  機車發生擦撞；參以被告自承
    起駛之時速約10公里（警卷2 反頁），每秒行進約2.8 公尺
    ，可知被告機車起駛不足2 秒鐘時間，即與徐朝  機車發生
    擦撞。又徐朝  機車之終止位置，在高楠公路北往南慢車道
    上，其前車輪在被告機車之前車輪之南方約4.1 公尺處，並
    在地上留下由北向南約2 公尺長之刮地痕，該刮地痕起點距
    高楠公路北向南慢車道上開路口號誌燈停止線約58.6公尺（
    計算式：28+10+14.8+5.8＝58.6），有前開道路交通事故現
    場圖可憑，可見徐朝  機車行駛通過高楠公路北往南慢車道
    上開路口號誌燈停止線約58.6公尺後，始與被告機車發生擦
    撞；參以證人徐朝  證述當時其機車時速約45公里（警卷6
    反頁），以每秒行進約12.5公尺計算，其機車通過上開路口
    停止線後須4 秒鐘以上時間始到達本件肇事處。而高楠公路
    北往南慢車道路寬6.8 公尺，為筆直道路，自被告停等號誌
    燈之待轉區，可清楚看見高楠公路北往南慢車道之路況，並
    無行道樹或其他障礙物阻隔，有事故現場相片在卷可參（簡
    上卷40頁上方相片），被告在視距無障礙之待轉區，若起駛
    機車前注意左右有無車輛，應可從遠處即可看見徐朝  機車
    之行進動態，況自徐朝  機車通過上開路口停止線後，仍至
    少有4 秒鐘之時間，足使被告注意行進中之徐朝平機車，而
    禮讓徐朝  機車先行及採取避免擦撞之必要安全措施；且被
    告坦承：我當時在待轉區待轉，才起步加油門，就撞到東西
    ，此時我才看見徐朝  機車倒在我前面等語（偵二卷8 頁）
    ，益見被告於機車起駛前，未注意左右有無車輛，於擦撞後
    始看見徐朝  之機車，是以本件事禍之發生，應係被告於機
    車起駛前未讓行進中之徐朝平機車優先通行，亦未採取避免
    危險發生之必要安全措施之故，至為明確。
(三)被告雖辯稱係因徐朝平騎車闖紅燈且超速，方發生本件車禍
    事故云云，惟查證人徐朝  證述：我於97年6 月21日行經上
    開路口時，行進方向之號誌為綠燈等語（警卷6 反頁、偵一
    卷12頁）；證人即告訴人亦證述：徐朝  於97年6 月21日騎
    機車載我直行通過路口時，當時為綠燈等語（偵一卷12頁）
    ，與被告辯稱徐朝  闖紅燈之情形未合，被告所辯是否屬實
    ，已非無疑。且被告於97年11月21日警詢及98年3 月3 日、
    同年5 月12日偵訊時均未指述徐朝  有闖紅燈之違規（警卷
    2 反頁，偵一卷12頁，偵二卷8 頁），參以被告自承於擦撞
    後始看見徐朝  機車，益見被告於擦撞前應未看見徐朝  機
    車，對於徐朝  通過上開路口停止線時有無闖紅燈，理應未
    予注意，況本件復查無其他事證，足證徐朝  於案發時有闖
    紅燈之違規，被告空言主張徐朝  闖紅燈，尚難遽信。又徐
    朝  機車於肇事時之時速約45公里，業經證人徐朝  證述在
    卷，參以徐朝  機車於擦撞倒地後，於地面留下之刮地痕長
    度僅約2 公尺，有道路交通事故現場圖足核，可見徐朝  機
    車於肇事時之行進速度並非極快，否則於倒地後所留下之刮
    地痕應非僅2 公尺，是證人徐朝  上開時速45公里之證述，
    應可採信；而高楠公路慢車道速限為時速50公里，有臺灣高
    雄地方法院檢察署電話紀錄單在卷可憑（偵一卷3 頁），是
    徐朝  機車於本件事故時應無超速之違規行為，被告辯稱因
    徐朝  機車通過路口時車速過快，致其反應不及云云，亦無
    足取。
(四)按行車起駛前應注意前後左右有無障礙或車輛行人，並應讓
    行進中之車輛行人優先通行；又汽車行駛時，駕駛人應注意
    車前狀況，並隨時採取必要之安全措施，為道路交通安全規
    則第89條第1 項第6 款前段、第94條第3 項所明定，被告既
    然考領有重型機車駕駛執照，對於前開規定自屬明知，並應
    予遵守。又事發當時天候晴朗，日間光線良好，道路舖裝柏
    油，路面狀況乾燥、無缺陷、道路無障礙物，視距良好，自
    被告等停號誌燈之待轉區，可清楚看見左、右及前方，且被
    告無飲用酒類，於事故發生後即時在現場接受警方製作交通
    事故談話紀錄，並無意識不清情形，足見被告於事故時精神
    狀況良好，有上開道路交通事故調查報告表(一)(二)、交通事故
    談話紀錄表、現場相片及被告酒精測試報告可參（警卷14頁
    ），可見依被告智識能力及當時情形均無不能注意之情事，
    詎被告竟未等待徐朝  機車通行，貿然違規自待轉區起駛，
    且未注意車前狀況並採取必要安全措施，擦撞徐朝  機車右
    前側護桿，致乘坐徐朝  機車後座之告訴人人車倒地，被告
    就本件事故應負全部之過失責任。又告訴人所受上開傷害，
    係於乘坐之機車行進中突然遭被告機車擦撞而人車倒地所致
    ，是被告過失行為與告訴人之傷害結果間有相當因果關係，
    應屬明確。
(五)綜上，被告過失致人受傷之犯行，足堪認定，本案事證明確
    ，應依法論科。
三、論罪科刑
    核被告所為，係犯刑法第284 條第1 項前段過失傷害罪。又
    被告於肇事後犯罪未被發覺前，立即親自以電話報警，陳明
    肇事地點且自承為肇事人，請警方到場處理而自首犯罪，並
    接受裁判乙節，有高雄市○○○○○道路交通事故肇事人自
    首情形紀錄表在卷可查（警卷22頁），堪認其所為已符合刑
    法自首之要件，爰依刑法第62條前段規定減輕其刑。原審以
    被告罪證明確，因而適用刑法第284 條第1 項前段、第62條
    前段、第41條第1 項前段，刑法施行法第1 條之1 ，並審酌
    被告為自首犯罪，且無犯罪前科，有臺灣高等法院被告前案
    紀錄表一紙附卷可稽，惟被告與告訴人於本案調解期間，二
    次拒不到場，未能達成和解，且被害人所要求金額並非無理
    ，並斟酌被告犯罪所生之危險、過失程度、告訴人所生之傷
    害等一切情狀，量處有期徒刑2 月，併諭知如易科罰金，以
    新臺幣1000元折算1 日之折算標準，其認事用法均無違誤，
    量刑亦屬妥適。被告上訴意旨空言否認犯罪，指摘原判決認
    定事實有誤，請求改判云云，為無理由，應予駁回。
據上論斷，應依刑事訴訟法第455 條之1 第1 項、第3 項、第36
8 條，判決如主文。
本案經檢察官甲○○到庭執行職務。
中    華    民    國    98    年    10    月    13    日
                  交通法庭  審判長法  官  莊珮君
                                  法  官  王俊彥
                                  法  官  楊國煜
不得上訴。
以上正本證明與原本無異。
中    華    民    國    98    年    10    月    13    日
                                  書記官  王芷鈴
附錄本判決論罪之法條
中華民國刑法第284條
因過失傷害人者，處6 月以下有期徒刑、拘役或5 百元以下罰金
，致重傷者，處1 年以下有期徒刑、拘役或5 百元以下罰金。
從事業務之人，因業務上之過失傷害人者，處1 年以下有期徒刑
、拘役或1 千元以下罰金，致重傷者，處3 年以下有期徒刑、拘
役或2 千元以下罰金。


司法院資訊處製作；財團法人民間司法改革基金會備份。
